臺灣新北地方法院民事判決
111年度訴字第1405號
原      告  張怡歆  

訴訟代理人  呂秋𧽚律師
複 代 理人  王尊賢律師
被      告  李其璋  

訴訟代理人  張嘉勳律師
上列當事人間請求損害賠償事件，經本院於民國111年9月12日言
詞辯論終結，判決如下：
    主  文
一、被告應給付原告新臺幣（下同)20萬元，及自民國111年3月5
    日起至清償日止，按週年利率5%計算之利息。
二、原告其餘之訴駁回。
三、訴訟費用由被告負擔1/3，餘由原告負擔。
四、本判決原告勝訴部分得假執行；但被告如以20萬元為原告預
    供擔保，得免為假執行。
五、原告其餘假執行之聲請駁回。　
    事實及理由
一、原告主張：兩造於100年10月17日結婚，目前婚姻關係存續
    中。惟被告於110年3月間兩造發生爭吵後時有情緒激動，歇
    斯底里或自殘之行為，甚曾於半夜失蹤，然約略同年10月起
    ，被告離家之時間增加且十分規律，與原本作息截然不同，
    甚且被告於週四下班回家時，身上有一股香味。原告對於被
    告此異常舉止心生疑竇，經調查後於110年11月間發現，被
    告於如附表一所示時間頻繁出入不詳女子即外遇對象居所、
    兩人於街上手牽手、挽手緊靠等親密動作，宛如戀人一般。
    被告無視兩造婚姻尚存續中，仍故意與他名女子有逾越一般
    正常社交友誼，並有男女交往親暱之肢體接觸行為與互動，
    非社會通念所能容忍範圍，被告之行為已嚴重侵害原告之配
    偶權，亦屬以違反善良風俗之方法對於原告造成損害，甚或
    於外遇情事遭揭發後，依然故我，不顧原告身為原配身心所
    遭受之痛苦。爰依民法第184條第1項前段、後段、第2項及
    第195條第1項規定併與主張，請求擇一為有利之判決等語。
    並聲明：㈠被告應給付原告60萬元，及自起訴狀繕本送達翌
    日起至清償日止，按年息5%計算之利息。㈡原告願供擔保，
    請准宣告假執行。
二、被告則以：原告所拍攝多由該女子勾著被告手臂，被告純屬
    被動地位，原因不一而足，或係步程不一致，或係催促前行
    之目的，獲係提醒注意道路交通情形等等，被告未對該女子
    有其他親暱動作，尚難認定被告有破壞共同生活之圓滿安全
    及幸福。其次，配偶權非屬民法第184條第1項前段規定之權
    利，且所謂配偶忠誠義務之共同生活之圓滿安全及幸福亦非
    民法第184條第1項後段規定之法律上利益，則原告依據民法
    第184條第1項前段、後段規定對被告請求損害賠償，均屬無
    據。再者，原告自110年6月起要求與被告分房，屢屢藉故與
    被告爭吵，並數度向被告表示要離婚，顯見兩造間共同生活
    圓滿安全及幸福於11月間早已蕩然無存，遑論有何法律上權
    利或利益被侵害之虞。換言之，兩造間婚姻破綻早已存在，
    非由被告所造成，即難謂被告有破壞夫妻間共同生活之圓滿
    安全及幸福之情事。此外，原告坦承對於被告有52萬元之債
    務，被告將以對原告之債權，依民法第334條規定，主張抵
    銷，則原告之侵權行為損害賠償請求權已歸消滅，原告之訴
    當無理由等語，資為抗辯。並聲明：㈠原告之訴駁回。㈡ 如
    受不利判決，願供擔保免為假執行。
三、兩造於110年10月17日結婚迄今仍為夫妻關係。原告提出原
    證1至10照片中之男子均為被告，原證11至12係兩造對話內
    容等情，有戶籍謄本及錄音錄影光碟在卷可參（本院111年
    度重司調字第27號卷《下稱調卷》、本院卷第97頁），且為被
    告所不爭執（本院卷第106頁、第109頁），自堪信為真實。
四、原告另主張被告於附表一各編號所示時間與不詳女子之行為
    已逾越一般男女友人社交活動分際之行為，不法侵害其配偶
    身分法益且請節重大，應賠償精神慰撫金60萬元等情，則為
    被告所否認，並以前詞置辯。茲就本件爭執事項及本院之判
    斷，分述如下：
㈠、按因故意或過失，不法侵害他人之權利者，負損害賠償責任
    。不法侵害他人之身體、健康、名譽、自由、信用、隱私、
    貞操，或不法侵害其他人格法益而情節重大者，被害人雖非
    財產上之損害，亦得請求賠償相當之金額。前二項規定，於
    不法侵害他人基於父、母、子、女或配偶關係之身分法益而
    情節重大者，準用之，民法第184條第1項前段、第195條第1
    項、第3項分別定有明文。又婚姻係以夫妻之共同生活為其
    目的，配偶應互相協力保持其共同生活之圓滿安全及幸福，
    夫妻互守誠實，為確保其共同生活之圓滿安全及幸福之必要
    條件，故應解為配偶因婚姻契約而互負誠實之義務，配偶之
    一方行為不誠實，破壞共同生活之圓滿安全及幸福者，即為
    違反因婚姻契約之義務而侵害他方之權利（最高法院55年台
    上字第2053號判決先例意旨參照）。可見基於身分關係而生
    之配偶權亦屬應受保護之權利，是若夫妻之一方違反婚姻之
    誠實義務，與婚姻外之第三人發生性行為或其他親密行為，
    致破壞夫妻共同生活之圓滿幸福者，則該方及第三人即係侵
    害婚姻關係存續中之他方配偶基於配偶關係之身分法益即配
    偶權，而屬情節重大，受害配偶自得依前揭規定，請求非財
    產上之損害賠償。　
㈡、被告有無侵害原告基於配偶關係之身份法益行為，且情節重
    大？
　⒈經查，被告與不詳女子或係挽手、或係牽手、或係身體緊靠
    行走於街道，並於110年12月16日至23日短短數日間即多次
    進出海山大地社區等情，有如附表一所示照片在卷可參。審
    諸被告與不詳女子於公共場所所為挽手、牽手及身體緊靠之
    行為均屬親密肢體接觸及互動，且進出不詳女子住處之頻率
    亦屬頻繁，然被告迄未提出頻繁進出不詳女子住處之一般社
    交原因。足以推論被告與不詳女子間交往匪淺，絕非僅止於
    普通朋友間之交往互動，顯然已超越一般男女普通朋友往來
    之分際界線，並逾越社會一般通念所能容忍之範圍。從而，
    被告於兩造婚姻關係存續期間，違反婚姻之忠誠義務，與不
    詳女子間存有逾越普通朋友間正常社交份際之不正常親密交
    往，破壞原告婚姻共同生活之圓滿安全及幸福，侵害原告基
    於配偶關係之身分法益對於婚姻和諧圓滿及幸福之期待，且
    情節重大等情，應堪認定。基上，原告依據民法第184條第1
    項前段，請求被告賠償非財產上損害，核屬有據，應予准許
    。至於被告雖抗辯其於附表一所示之照片中純屬被動地位，
    而該名女子勾其手臂原因不一而足，或係步程不一致，或係
    催促前行之目的，或係提醒注意道路交通情形等等，被告未
    對該女子有其他親暱動作等語。然參以如附表一所示照片之
    影片光碟，被告與該名女子挽手、牽手及身體緊靠時間並非
    短暫，顯與被告上開所稱基於禮節或偶然碰觸之短暫接觸不
    同。又審以如附表二所示兩造之對話譯文，原告質問被告於
    海山大地社區另有家庭時被告並未否認，且坦承其有錯事等
    情，有對話光碟及譯文在卷可參（本院卷第89至91頁、第97
    頁）。更加證明被告確實有與該不詳女子於海山社區建立類
    似家庭間之親密關係，被告如此不誠實之行為已違反婚姻契
    約之義務，侵害原告基於配偶關係之身份法益。從而，被告
    上開辯詞顯屬卸責之詞，不足採信。
　⒉被告雖抗辯配偶權非屬民法第184條第1項前段規定之權利等
    語。惟釋字第791號係認刑法第239條對於侵害性自主權、隱
    私之干預程度及所致之不利益實屬重大，且國家以刑罰制裁
    手段處罰違反婚姻承諾之通姦配偶，過度介入婚姻關係所致
    之損害顯然大於其目的所欲維護之利益而有失均衡，違反比
    例原則，因而宣告刑法第239條關於通姦罪之規定違憲而失
    其效力。然仍肯認婚姻制度具有維護人倫秩序、性別平等、
    養育子女等社會性功能，且因婚姻而生之永久結合關係，亦
    具有使配偶雙方在精神上、感情上與物質上互相扶持依存之
    功能。故國家為維護婚姻，非不得制定相關規範，以約束配
    偶雙方忠誠義務之履行。婚姻中配偶一方違背其婚姻之承諾
    ，而有通姦行為，自有損及婚姻關係中原應信守之忠誠義務
    ，有害對方之感情與對婚姻之期待，即並未否認配偶忠誠義
    務之存在。且婚姻制度迭經釋字第712號、第696號、第554
    號及第552號解釋肯認受憲法保障，可知夫妻間之忠誠義務
    仍受民法所保護，配偶權因他方與第三人通姦及其他違背婚
    姻忠誠義務之行為而遭侵害之一方，依民法侵權行為法律關
    係請求他方賠償非財產上損害，無違憲法保障「性自主決定
    權」之精神。從而，被告抗辯配偶權非屬民法第184條第1項
    前段規定之權利等情，洵屬無據，要非可採。其次，被告雖
    辯稱原告自110年6月起要求與被告分房，屢屢藉故與被告爭
    吵，並數度向被告表示要離婚，顯見兩造間共同生活圓滿安
    全及幸福早於11月間已蕩然無存等語。然婚姻本係兩獨立個
    體之結合，各有其家庭環境、成長背景或不同之思考及行為
    模式，是婚姻雙方因想法、生活或價值觀之差距，而滋生摩
    擦、衝突，甚而發生重大爭執而暫時分居，亦非少見，惟雙
    方感情縱生破綻，於婚姻關係存續期間，被告仍負有修補維
    繫兩造婚姻共同生活圓滿安全及幸福並恪守婚姻忠誠之義務
    ，仍不容婚姻之一方或第三人任意破壞他方基於配偶關係所
    生之身分法益，被告既予以侵害，仍屬破壞基於婚姻關係生
    活圓滿安全及幸福之法益，而構成侵權行為。從而，被告上
    開所辯，容非可採。至於被告雖聲請傳喚證人李佩潔到庭證
    明兩造自110年6月起分房，屢屢爭吵，並數度提及離婚等事
    實。然承上所述，兩造既仍處於婚姻關係存續中，被告即不
    得以婚姻已生破綻為由，正當化其破壞原告基於配偶關係所
    生身分法益之行為。
㈢、原告得請求被告賠償非財產上損害之金額若干？
　⒈按非財產上賠償之金額是否相當，應斟酌實際加害情形、影
    響該權利是否重大、兩造身分地位，經濟狀況及其他各種情
    形，以為核定之準據（最高法院47年台上字第1221號判例、
    51年台上字第223 號判例意旨參照）。即慰撫金之多寡，應
    斟酌雙方之身分、地位、資力與加害之程度及其他各種情形
    核定相當之數額，其金額是否相當，自應依實際加害情形與
    被害人所受之痛苦及雙方之身分、地位、經濟狀況等關係決
    定之；而被害人身分法益影響程度，亦應以客觀之社會價值
    衡量，非專以受害人主觀之感受為斷。
　⒉經查，原告為大學畢業，目前從事室内設計裝修，並兼南山
    人壽業務，年收入約50至60萬元；被告為專科畢業，目前從
    事蔬果販賣，月收入約4至5萬元左右，並撫養兩名未成年子
    女等情，業據兩造陳報在卷（本院卷第101頁、第106頁），
    及本院依職權調取兩造之稅務電子閘門財產所得明細表附於
    本院限閱卷內參照。兼衡被告於婚姻關係存績期間，與不詳
    女子於公共場所親密互動及頻繁出入該名女子之故意破壞婚
    姻圓滿幸福之情節及侵害行為時間之久暫，暨造成原告所受
    精神上痛苦程度等一切情狀，認原告得請求賠償之非財產上
    損害金額以20萬元為適當，逾此金額之請求，尚嫌過高，難
    謂允當，則不應准許。
㈣、被告抗辯依據民法344條規定，以其對於原告之52萬元債權抵
    銷原告損害賠償債權，有無理由？
　  按因故意侵權行為而負擔之債，其債務人不得主張抵銷，民
    法第339條定有明文。如前所述，本院認定被告不法侵害原
    告基於配偶關係之身分法益及配偶權而情節重大，應賠償原
    告20萬元，係因故意侵權行為而負擔此項債務。依上規定，
    縱被告抗辯對於原告有債權52萬元乙節屬實，亦不得據以與
    本件原告得請求賠償金額為互相抵銷。因此，被告雖聲請傳
    喚證人李訓旻到庭證明被告對於原告有52萬元借款債權之事
    實。然被告對於原告是否存有債權，均不得據以抵銷，亦即
    就本件判決結果不生影響，自無傳喚證人到庭作證之必要性
    。
㈤、末按，給付無確定期限者，債務人於債權人得請求給付時，
    經其催告而未為給付，自受催告時起，負遲延責任；其經債
    權人起訴而送達訴狀，或依督促程序送達支付命令，或為其
    他相類之行為者，與催告有同一之效力；遲延之債務，以支
    付金錢為標的者，債權人得請求依法定利率計算之遲延利息
    ；應付利息之債務，其利率未經約定，亦無法律可據者，週
    年利率為5%，民法第229條第2項、第233條第1項前段及第20
    3條分別定有明文。經查，本件原告請求被告賠償損害，係
    以支付金錢為標的，無確定期限，又未約定利率，則其請求
    自民事起訴狀繕本送達被告翌日即111年3月5日起（111年2
    月22日寄存送達，經10日即111年3月4日發生效力，送達證
    書詳調卷第43頁）至清償日止，按週年利率5%計算之遲延利
    息，於法有據，應予准許。
五、結論：原告依據民法第184條第1項前段之法律關係，請求被
    告給付20萬元，及自111年3月5日起至清償日止，按週年利
    率5%計算之利息，為有理由，應予准許。逾此部分之請求，
    為無理由，應予駁回。至於其他請求權即民法第184條第1項
    後段、第2項規定，經核未能使原告受更有利之認定，本院
    自無庸就其餘請求權併予審究，附此敘明。
六、本判決所命給付之金額未逾50萬元，依民事訴訟法第389條
    第1項第5款規定，應依職權宣告假執行；而被告陳明願供擔
    保聲請免為假執行，就原告勝訴部分經核並無不合，爰酌定
    相當擔保金額准許之。又原告雖陳明願供擔保，聲請宣告假
    執行，然其聲請僅係促使法院為職權之發動，爰不另為假執
    行准駁之諭知。至其敗訴部分之假執行聲請，因該部分訴之
    駁回而失所依據，應併予駁回，附此敘明。
七、本件事實、證據已經足夠明確，兩告所提出的攻擊或防禦方
    法及所用的證據，經過本院斟酌後，認為都不足以影響到本
    判決的結果，因此就不再逐項列出，併此說明。
八、據上論結：本件原告之訴為一部有理由，一部無理由，因此
    判決如主文。　　
中　　華　　民　　國　　111 　年　　9 　　月　　28　日
                  民事第七庭    法　官　王婉如
以上正本係照原本作成。
如對本判決上訴，須於判決送達後20日內向本院提出上訴狀。如
委任律師提起上訴者，應一併繳納上訴審裁判費。
中　　華　　民　　國　　111 　年　　9 　　月　　28　　日
                                書記官  鄔琬誼 
附表一：
編號 時間 被告與不詳女子互動情形 證據資料及頁碼   1 110年12月9日 被告與不詳女子先於早上前往烏來，嗣駕駛車號0000000汽車前往深坑用餐，兩人並挽著手於深坑老街逛街，約於中午12時35分駕駛同車離開。 照片，調卷第35至37頁、本院卷第55至63頁。   2 110年12月16、17日 被告分別於16日、17日下午約15時22分，自不詳女子所居之中和區海山大地社區離開 照片、光碟影片，調卷第23頁、本院卷第97頁。   3 110年12月18日 被告與不詳女子於當日15時19分自海山大地社區離開，並前往通訊行，嗣兩人牽手返回海山大地社區附近 照片、光碟影片，調卷第25頁、本院卷第65至71頁、第97頁。   4 110年12月20日 被告於當日下午13時31分攜帶食物進入海山大地社區，直至15時15分左右始踏出海山大地社區，並駕駛車牌號碼0000000汽車離開。 照片、光碟影片，調卷第27頁、本院卷第73至79頁、第97頁。   5 110年12月21日 被告與不詳女子於當日中午12時55分左右，兩人或挽手或牽手返回海山大地社區，嗣被告於下午15時19分左右單獨離開。 照片、光碟影片，調卷第29至31頁、本院卷第81至85頁、第97頁。   6 110年12月23日 被告於前一晚徹夜未歸，嗣經發現被告與不詳女子兩人於海山大地社區附近單獨用餐，如情侶般挽手過馬路，後更一同進入海山大地社區，直至下午15時19分被告始獨自離開。 照片、光碟影片，調卷第31至33頁、本院卷第87頁、第97頁。   
附表二
兩造於110年12月30日對話錄音譯文  發言人 內容 被告 這麼需要一定要跟我離喔？ 原告 海山大地社區好玩嗎？ 被告 蛤？我就說你小孩給我啊 原告 海山大地社區好玩嗎？有另外一個家很好嗎？ 被告 什麼叫有另外一個家很好嗎？ 原告 林小姐不知道你有太太嗎？ 被告 你查我！我沒查你你查我，是嗎？ 原告 「手挽著手」去深坑老街逛街捏齁 被告 齁！你查我捏齁！你不簡單捏，我沒查你你查我，我沒查你你查我！ 兩造於110年12月30日對話錄音  發言人 內容 被告 你要嗎?所以你不要嘛！你也不要嘛！一人一個你也不要嘛！所以哩?你有證據嘛！上法院我也輸你啊！所以兩個都給你嘛！好！我走！這樣可以了吧?我「甲○○」對了你們20年… 原告 你可以坐下來好好談嗎? 被告 要談什麼?要談什麼！還要談什麼?你都直接跟我講了不是嗎?林小姐是誰了嘛！我錯了啊！我做錯事嘛！都是我不對嘛！我今天就是這樣子的人！是不是?